臺灣高等法院臺南分院刑事判決　一００年度上訴字第四六五號
上訴人
即被告　周清崑
　　　　　　　　（現於法務部矯正署臺南監獄臺南分監）
上列上訴人因毒品危害防制條例案件，不服臺灣臺南地方法院一
００年度訴字第一九號中華民國一００年三月三十一日第一審判
決（起訴案號：臺灣臺南地方法院檢察署九十九年度毒偵字第二
三五二號），提起上訴，本院判決如下：
    主    文
上訴駁回。
    事    實
一、周清崑前因施用毒品案件，經臺灣嘉義地方法院九十二年度
    毒聲字第一九一號裁定送觀察、勒戒，認有繼續施用毒品之
    傾向，再以九十二年度毒聲字第二五四號裁定施以強制戒治
    ，於民國（下同）九十二年九月八日停止強制戒治，所餘期
    間付保護管束，於九十三年四月十日保護管束期滿未經撤銷
    ，視為強制戒治期滿執行完畢，臺灣嘉義地方法院檢察署九
    十三年度戒毒偵字第二一號為不起訴處分確定；復因施用毒
    品等案件，經臺灣嘉義地方法院九十五年度訴字第六三九號
    判處應執行有期徒刑十月，減刑為有期徒刑五月確定；又因
    竊盜案件，經臺灣嘉義地方法院九十六年度易字第六四五號
    判處有期徒刑三月十五日確定；另因施用毒品案件，經臺灣
    嘉義地方法院九十六年度訴字第五三三號判處有期徒刑九月
    確定；復因竊盜案件，經臺灣嘉義地方法院九十六年度訴字
    第六七三號判處有期徒刑一月十五日確定，後三罪經減刑並
    定執行為有期徒刑九月，與上開有期徒刑五月接續執行，於
    九十七年六月五日縮刑期滿執行完畢。
二、周清崑猶未戒除施用毒品之惡習，明知海洛因、甲基安非他
    命分別係毒品危害防制條例規定之第一級、第二級毒品，不
    得持有及施用。竟基於施用甲基安非他命之犯意，於九十九
    年十一月十八日晚上十時許，在臺南市○○區○○路咖啡店
    廁所，施用甲基安非他命一次。再基於施用海洛因之犯意，
    於九十九年十一月十九日上午六時三十分許，在上開網路咖
    啡店廁所，施用海洛因一次。嗣為警方於九十九年十一月十
    九日上午八時五十分許，持法院核發之搜索票，至臺南市○
    ○區○○路之上豪旅社五一七號房間搜索，在上豪旅社附近
    馬路上，自周清崑身上搜索扣得如附表一所示之海洛因十六
    小包（檢驗前合計淨重1.95公克，驗餘合計淨重1.89公克）
    、其所有供施用海洛因所用之毒品外包裝十六個（空包裝總
    重3.68公克），及如附表二所示之甲基安非他命四小包（檢
    驗前合計淨重0.512公克，檢驗後合計淨重0.474公克）、其
    所有供施用甲基安非他命所用之毒品外包裝四個；並於同日
    中午十二時十分許，得其同意採尿液送驗，呈嗎啡陽性及甲
    基安非他命陽性反應，而查知上情。
三、案經嘉義縣警察局布袋分局報請臺灣臺南地方法院檢察署檢
    察官偵查起訴。
    理    由
一、前揭犯罪實，迭據被告周清崑於警詢、偵查中、原審及本院
    自白不諱，案發時警採取被告尿液送驗結果，呈嗎啡陽性及
    甲基安非他命陽性反應，亦有代號與真實姓名對照表、臺灣
    檢驗科技股份有限公司99年12月8日報告編號KH2010B000000
    0號濫用藥物檢驗報告（以EIA酵素免疫分析法初步篩檢，以
    GC/MS氣相層析質譜儀確認檢驗）在卷足稽，此外，並有如
    附表一所示之海洛因十六小包、如附表二所示之甲基安非他
    命四小包，扣案在卷可證，經送請鑑驗結果，確屬海洛因成
    分（海洛因十六小包，檢驗前淨重1.95公克，驗餘淨重1.89
    公克，空包裝總重3.68公克）、及甲基安非他命成分（甲基
    安非他命四小包，檢驗前淨重0.512公克，驗餘淨重0.474公
    克），復有法務部調查局濫用藥物實驗室99年12月14日調科
    壹字第00000000000號鑑定書、高雄市立凱旋醫院100年3月8
    日高市凱醫驗字第15369號濫用藥物成品檢驗鑑定書在卷可
    參。被告自白與事實相符，事證明確。
二、按毒品危害防制條例於民國九十二年七月九日修正公布，自
    九十三年一月九日施行，其中第二十條、第二十三條將施用
    毒品之刑事處遇程序，區分為「初犯」及「五年內再犯」、
    「五年後再犯」。依其立法理由之說明：「初犯」，經觀察
    、勒戒或強制戒治後，應為不起訴處分或不付審理之裁定；
    經觀察、勒戒或強制戒治執行完畢釋放後，「五年內再犯」
    者，因其再犯率甚高，原實施之觀察、勒戒及強制戒治既已
    無法收其實效，爰依法追訴或裁定交付審理。至於經觀察、
    勒戒或強制戒治執行完畢釋放後，「五年後再犯」者，前所
    實施之觀察、勒戒或強制戒治已足以遮斷其施用毒品之毒癮
    ，為期自新及協助其斷除毒癮，仍適用「初犯」規定，先經
    觀察、勒戒或強制戒治之程序。從而依修正後之規定，僅限
    於「初犯」及「五年後再犯」二種情形，始應先經觀察、勒
    戒或強制戒治程序。倘被告於五年內已再犯，經依法追訴處
    罰，縱其第三次（或第三次以上）再度施用毒品之時間，在
    初犯經觀察、勒戒或強制戒治執行完畢釋放五年以後，已不
    合於「五年後再犯」之規定，且因已於「五年內再犯」，顯
    見其再犯率甚高，原實施觀察、勒戒或強制戒治，已無法收
    其實效，即應依該條例第十條處罰（最高法院九十五年度第
    七次刑事庭會議參照）。依被告事實欄之犯罪前科資料，有
    臺灣高等法院被告前案紀錄表在卷可參，被告所為本件犯行
    ，已第四次再施用毒品，依上開說明，自應依該條例第十條
    處罰。被告施用海洛因、甲基安非他命犯行堪以認定。
三、查海洛因、甲基安非他命分別為毒品危害防制條例規定之第
    一級、第二級毒品。核被告施用海洛因、甲基安非他命所為
    ，係犯毒品危害防制條例第十條第一項施用第一級毒品罪、
    及同條第二項施用第二級毒品罪。其持有毒品之低度行為應
    為施用毒品之高度行為所吸收，不另論罪。所犯上開二罪間
    ，犯意個別、行為互殊，應予分論併罰。被告有如事實欄之
    犯罪科刑執行資料，有臺灣高等法院被告前案紀錄表在卷可
    參，於五年內故意再犯有期徒刑以上之本件二罪，均為累犯
    ，各依刑法第四十七條第一項規定加重其刑。
四、原審以被告罪證明確，因予適用毒品危害防制條例第十條第
    一項、第二項、第十八條第一項前段、刑法第十一條、第四
    十七條第一項、第五十一條第五款、第三十八條第一項第二
    款，並審酌被告有施用毒品前科，無視於毒品對於自身健康
    之戕及國家對毒品犯罪之禁令，猶施用毒品不輟，再為本件
    犯行，暨吸毒係戕害自己身心之行為，對於他人生命、身體
    、財產等法益尚無重大之實害，及犯罪之動機、目的、手段
    、次數、犯後坦承犯罪、檢察官之具體求刑等一切情狀，分
    別量處施用第一級毒品罪有期徒刑壹年，施用第二級毒品罪
    有期徒刑陸月，並定執行刑為有期徒刑壹年肆月，以示懲儆
    。扣案如附表一所示之海洛因十六小包（檢驗前淨重1.95公
    克，驗餘淨重1.89公克），及如附表二所示之甲基安非他命
    四小包（檢驗前淨重0.512公克，驗餘淨重0.474公克），屬
    第一級、第二級毒品，依毒品危害防制條例第十八條第一項
    前段規定，分別諭知沒收銷燬之；上開海洛因毒品外包裝十
    六個（空包裝總重3.68公克）、甲基安非他命毒品外包裝四
    個，均係被告所有且供被告犯本件犯罪所用之物，為被告於
    警詢時供述在卷，依刑法第三十八條第一項第二款規定，於
    各該罪名項下併予宣告沒收。本院經核原判決，認事用法，
    均無不合，量刑亦屬妥適。被告上訴意旨，指摘原判決量刑
    過重，為無理由，應予駁回。
五、據上論斷，應依刑事訴訟法第三百六十八條，判決如主文。
本案經檢察官劉得鉦到庭執行職務。
中    華    民    國    100   年    6     月    7     日
                  刑事第一庭審判長法官  茆  臺  雲
                                  法官  王  明  宏
                                  法官  蔡  長  林
以上正本證明與原本無異。
施用第一級毒品罪，如不服本判決應於收受送達後10日內向本院
提出上訴書狀，其未敘述上訴理由者，並得於提起上訴後10日內
向本院補提理由書（均須按他造當事人之人數附繕本）「切勿逕
送上級法院」。
施用第二級毒品罪，不得上訴。
                                書記官  李  培  薇
中    華    民    國    100   年    6     月    7     日
附錄本案論罪科刑法條全文：
毒品危害防制條例第十條：
  施用第一級毒品者，處六月以上五年以下有期徒刑。
  施用第二級毒品者，處三年以下有期徒刑。
附表一：
┌─────────────────────────────┐
│第一毒品海洛因拾陸小包（檢驗前合計淨重壹點玖伍公克，驗餘合│
│計淨重壹點捌玖公克）。                                    │
├─────────────────────────────┤
│鑑定依據：法務部調查局濫用藥物實驗室99年12月14日調科壹字第│
│00000000000號鑑定書（見一審卷第18頁）。                   │
└─────────────────────────────┘
附表二：
┌─────────────────────────────┐
│第二級毒品甲基安非他命肆小包（檢驗前分別淨重零點零陸伍公克│
│、零點壹陸陸公克、零點壹陸伍公克、零點壹壹陸公克，檢驗後分│
│別淨重零點零伍陸公克、零點壹伍陸公克、零點壹伍陸公克、零點│
│壹零陸公克）。                                            │
├─────────────────────────────┤
│鑑定依據：高雄市立凱旋醫院100年3月8日高市凱醫驗字第15369號│
│濫用藥物成品檢驗鑑定書（見一審卷第29頁）。                │
└─────────────────────────────┘